臺灣高等法院高雄分院民事裁定
111年度重抗字第15號
抗  告  人  高雄市○00○○○區○○段0000地號等自辦市地重
            劃區重劃會

法定代理人  洪武傑  


上列抗告人因與相對人佘昭毅、佘承鑫、佘濰任間請求拆除地上
物核定訴訟標的價額事件，對於中華民國111年3月29日臺灣高雄
地方法院111年度補字第293號裁定提起抗告，本院裁定如下：
    主    文
抗告駁回。
抗告訴訟費用由抗告人負擔。
    理    由
一、抗告意旨略以：抗告人依獎勵土地所有權人辦理市地重劃辦
    法（下稱市地重劃辦法）第31條第1、2、3項規定，對於重
    劃區內應行拆遷之土地改良物，因妨害重劃實施，而行使排
    除請求權，請求拆除相對人所有，坐落高雄市○○區○○段00○0
    0地號土地上（重劃前為高雄市○○區○○段0000地號），即門
    牌號碼為高雄市○○區○○街00號之1房屋如附圖所示編號廠房A
    部分（面積367.51平方公尺）及編號騎樓A部分（面積163.3
    平方公尺）之地上物，合計應拆除面積為530.81平方公尺（
    以下合稱系爭地上物），並非本於土地返還請求權提起訴訟
    ，自與土地返還無涉，原法院按系爭地上物坐落之土地價額
    核算訴訟標的價額，實有違誤，爰提起抗告，求予廢棄原裁
    定等語。
二、按訴訟標的之價額，由法院核定。核定訴訟標的之價額以起
    訴時之交易價額為準，無交易價額者，以原告就訴訟標的所
    有之利益為準。民事訴訟法第77條之1第1、2項定有明文。
    又重劃會為推行市地重劃事項，遇土地改良物所有權人拒不
    拆遷，依市地重劃辦法第31條第3項規定，得訴請司法機關
    排除妨害重劃實施之土地改良物，同條第2項亦明定，應行
    拆遷之土地改良物，以妨礙重劃分配結果或工程施工者為限
    。準此，重劃會拆遷土地改良物之目的既在進行重劃分配或
    工程施工，即應以拆遷土地改良物以後，可取得進行重劃分
    配或施工之土地價額，認作重劃會訴請排除妨害重劃實施之
    土地改良物可得之利益。
三、經查：
　㈠抗告人訴請拆除系爭地上物以後，可得取回系爭地上物所占
    用，如附圖編號廠房A及騎樓A所示，面積530.81平方公尺之
    土地（下稱系爭土地），而系爭土地公告現值為每平方公尺
    新臺幣（下同）40,500元，有土地登記謄本為憑（見原審卷
    第91、92頁），據此計算抗告人因勝訴可取得之土地價額為
    21,497,805元（計算式：40,500×530.81=21,497,805），堪
    認本件訴訟標的價額為21,497,805元。
　㈡抗告人固主張應以系爭地上物之價值（即興建工程造價）認
    作訴訟標的價額，惟系爭地上物乃其請求相對人拆除之物，
    並非抗告人因本件訴訟勝訟可取得之物，自無從以系爭地上
    物之價值認作抗告人因本件訴訟可得之利益，抗告人前開主
    張為不足採。
　㈢抗告人另主張應以系爭土地上原種植水稻之價值，即地上物
    補償金76,940元認作訴訟標的價額，惟抗告人提起本件訴訟
    旨在拆除系爭地上物，俾進行重劃分配或施工，核與補償金
    之發給旨在填補土地改良物所有權人損失，二者性質各異，
    亦無從以補償金作抗告人因本件訴訟可得之利益，抗告人前
    開主張亦非可採。
四、綜上所述，本件訴訟標的價額應核定為21,497,805元，原審
    核定之訴訟標的價額並無違誤，抗告意旨猶執前詞指摘原裁
    定不當，求予廢棄，為無理由，應駁回其抗告。
五、據上論結，本件抗告為無理由，裁定如主文。
中　　華　　民　　國　　111 　年　　4 　　月　　19　　日
                            民事第六庭    
                                審判長法  官  魏式璧
                                      法  官  郭慧珊
                                      法  官  賴文姍
以上正本證明與原本無異。
如不服本裁定應於送達後10日內向本院提出再抗告狀（須按他造
當事人之人數附繕本），並繳納再抗告費新臺幣1,000元。再為
抗告僅得以適用法規顯有錯誤為理由，並應委任律師為代理人。
如委任律師提起再抗告者，應一併繳納再抗告費。
中　　華　　民　　國　　111 　年　　4 　　月　　19　　日
                                      書記官  許珈綺
附註:
再抗告人之配偶、三親等內之血親、二親等內之姻親，或再抗告
人為法人、中央或地方機關時，其所屬專任人員具有律師資格並
經法院認適當者，亦得為第三審代理人。
再抗告人或其法定代理人具有律師資格者及前項情形，應於提起
再抗告或委任時釋明之。